臺灣臺北地方法院刑事裁定
111年度聲判字第55號
聲  請  人
即  告訴人  李沅融
代  理  人  林書緯律師
被      告  林逸生


            林篤儀


上列聲請人即告訴人因告訴被告毀損債權案件，不服臺灣高等檢
察署檢察長111年2月11日111年度上聲議字第1466號駁回聲請再
議之處分（原不起訴處分案號：臺灣臺北地方檢察署110年度偵
字第3298、9703、17626號），聲請交付審判，本院裁定如下：
    主  文
聲請駁回。
    理  由
一、聲請意旨如附件「刑事聲請交付審判狀」所載。
二、按告訴人不服上級法院檢察署檢察長或檢察總長認再議為無
    理由而駁回之處分者，得於接受處分書後10日內委任律師提
    出理由狀，向該管第一審法院聲請交付審判；法院認為交付
    審判之聲請不合法或無理由者，應駁回之，刑事訴訟法第25
    8條之1、第258條之3第2項前段，分別定有明文。查本件聲
    請人即告訴人李沅融前以被告林逸生、林篤儀涉犯毀損債權
    罪，訴請臺灣臺北地方檢察署（下稱臺北地檢署）檢察官偵
    辦，經檢察官偵查結果，認被告二人犯罪嫌疑不足，於民國
    110年12月21日以110年度偵字第3298、9703、17626號為不
    起訴處分，聲請人聲請再議，經臺灣高等檢察署（下稱高檢
    署）檢察長於111年2月11日以111年度上聲議字第1466號處
    分書認再議之聲請為無理由而駁回，經於111年2月18日送達
    ，聲請人收受該處分書後10日內之111年2月27日委任律師向
    本院聲請交付審判，有上開不起訴處分書、再議駁回處分書
    、送達證書及本院卷附刑事聲請交付審判狀在卷可憑，是本
    件聲請交付審判之聲請並未逾越法定期間，合先敘明。
三、聲請人原告訴意旨略以：被告林篤儀係亞仕國際物流有限公
    司(下稱亞仕公司，址設臺北市○○區○○街000巷00號)之登記
    負責人，被告林逸生則為實際負責人。被告二人明知聲請人
    對亞仕公司有票款債權存在，經本院以108年度司票字第171
    1號本票裁定准予強制執行，並於109年1月17日確定，聲請
    人乃於109年具狀聲請本院強制執行，經本院分別囑託臺灣
    新北地方法院以109年度度司執助字第1845號案件、臺灣高
    雄地方法院以109年度司執助字第921號案件分別執行中，然
    被告二人竟基於毀損債權之犯意聯絡，仍將名下車號000-00
    00大貨車過戶第三人，復將臺灣新北地方法院民事執行處於
    109年3月30日函詢查得亞仕公司名下之車號000-0000、KPA-
    1135、KPA-0301、KPA-0300、095-9A、096-9A、KPA-0852、
    152-9A、151-9A、150-9A、KPA-0389、KPA-0386、KPA-0515
    、167-9A、166-9A、391-W3、110-9A等17台車輛過戶第三人
    其後聲請人始發覺被告二人將上開車輛處分。因認被告二人
    共同涉犯刑法第356條毀損債權罪嫌等語(原不起訴處分書理
    由一、㈠部分為另一告訴人日東商事有限公司提出告訴部分
    ，與聲請人本案告訴部分無關)。
四、按犯罪事實應依證據認定之，無證據不得認定犯罪事實；不
    能證明被告犯罪者，應諭知無罪之判決，刑事訴訟法第154
    條第2項、第301條第1項分別定有明文。又認定不利於被告
    之事實，須依積極證據，苟積極證據不足為不利於被告事實
    之認定時，即應為有利於被告之認定，更不必有何有利證據
    ；聲請人之告訴，係以使被告受刑事訴追為目的，是其陳述
    是否與事實相符，仍應調查其他證據以資審認，最高法院30
    年上字第816號及52年台上字第1300號分別著有判例要旨可
    資參照。次按刑事訴訟法第258條之1規定告訴人得向法院聲
    請交付審判，核其立法意旨，係法律對於檢察官不起訴或緩
    起訴裁量權制衡之外部監督機制，此時，法院之職責僅在就
    檢察官所為不起訴或緩起訴之處分是否正確加以審查，藉以
    防止檢察機關濫權。依此立法精神，同法第258條之3第3 項
    規定：「法院就交付審判之聲請為裁定前，得為必要之調查
    。」其所謂「得為必要之調查」，係指調查證據之範圍應以
    偵查中曾顯現者為限，不可就新提出之證據再為調查，亦不
    可蒐集偵查卷宗以外之證據，否則將與刑事訴訟法第260條
    之再行起訴規定混淆不清，亦將使法院兼任檢察官之角色而
    有回復「糾問制度」之虞。又法院於審查交付審判之聲請有
    無理由時，除不起訴處分書所載理由違背經驗法則、論理法
    則或其他證據法則者外，不宜率予交付審判（法院辦理刑事
    訴訟案件應行注意事項第134項參照）。所謂告訴人所指摘
    不利被告之事證，未經檢察機關詳為調查，係指告訴人所提
    出請求調查之證據，檢察官未予調查，且若經調查，即足以
    動搖原偵查檢察官事實之認定及處分之決定，倘調查結果，
    尚不足以動搖原事實之認定及處分之決定者，仍不能率予交
    付審判。是本院就本案所應審查者，即在於不起訴處分書所
    載理由是否有違背經驗法則、論理法則或其他證據法則之情
    事，或是否有告訴人請求調查足資動搖原偵查檢察官事實認
    定及處分決定之證據，而未經檢察機關詳為調查者。況法院
    為交付審判之裁定時，視為案件已提起公訴，案件即進入審
    判程序，是法院裁定交付審判之前提，必須偵查卷內所存證
    據已符合刑事訴訟法第251條第1項規定「足認被告有犯罪嫌
    疑」，檢察官應提起公訴之情形，即該案件已經跨越起訴門
    檻，始應為交付審判之裁定。倘該案件須另行蒐證偵查，始
    能判斷應否交付審判者，因交付審判審查制度，並無如同再
    議制度，得為發回原檢察官續行偵查之設計，法院仍應依同
    法第258條之3第2項前段規定，以聲請無理由裁定駁回。
五、本院之判斷：
  ㈠聲請人原係針對被告林逸生、林篤儀均提出毀損債權罪告訴
    ，惟經臺北地檢署檢察官為不起訴處分後，其聲請再議及交
    付審判之理由均僅針對被告林逸生為之，故其聲請交付審判
    所針對之被告僅被告林逸生，本院亦僅就此部分予以審究，
    合先敘明。
  ㈡經本院職權調閱上開不起訴處分及駁回再議處分之偵查案卷
    結果，認不起訴處分及駁回再議處分，理由均已論列詳盡，
    認事採證並無違背經驗法則、論理法則或證據法則之處，故
    本院援用原不起訴處分書理由二、㈢及駁回再議處分書所載
    之理由作為駁回本件聲請之理由。另聲請交付審判意旨稱：
    占有係指對於物有事實上管領力，該事實上管領力亦具經濟
    價值，性質上係屬利益，得為不當得利或侵權行為之客體，
    債務人對於其所占有標的物之占有之事實上管領力，本質上
    亦為債務人之財產而為債權人債權之總擔保，該18台車輛雖
    為附條件買賣，非亞仕公司所有之物，惟既為亞仕公司占有
    中，該占有即屬得強制執行之標的，被告林逸生卻拋棄占有
    或將該等車輛交付出賣人，已該當毀損債權罪之要件云云。
    惟刑法第356條毀損債權罪之規範目的係在避免債務人本有
    財產可資清償債權人，卻為避免債權人強制執行，而刻意脫
    產之行為，是本條所指之財產，自係指債權人可藉由強制執
    行程序查封、拍賣、變價者而言。又強制執行之標的，包含
    債務人所有之物或權利；物又可分為不動產及動產，此從強
    制執行法第二章關於金錢請求權執行之規範體系係分成第二
    節對於動產之執行、第三節對於不動產之執行、第四節對於
    船舶及航空器之執行、第五節對其他財產權之執行(主要包
    含債務人對第三人債權之執行及債務人基於債權或物權得請
    求第三人交付或移轉動產、不動產、船舶或航空器之執行)
    可明；而在我國民法規定下，占有固有一定之法律效力，但
    其本質上僅為事實並非權利，自無從作為強制執行之標的，
    且強制執行程序上亦無就占有如何扣押及換價之相關程序，
    是聲請人陳稱占有得作為強制執行之標的云云，於法無據，
    自應予釐清。從而，占有既不屬強制執行之標的，如前所述
    ，即不屬於刑法第356條毀損債權罪所指財產之概念範圍，
    故被告林逸生就該18台車輛固有拋棄占有或交付出賣人之行
    為，亦與毀損債權罪行為人須有毀壞、處分或藏匿其財產之
    客觀構成要件不該當，自無從以該罪相繩。
  ㈢至聲請意旨稱貸款公司依動產擔保交易法之規定，不得直接
    占有附條件買賣之標的，貸款公司如欲行使權利亦僅能聲請
    假扣押或強制執行，其取回權及取回後之權利之行使，均仍
    應依該法第17條第2項、第3項及第18條至第22條所定程序之
    限制等語。惟動產擔保交易法第28條第1項規定：「標的物
    所有權移轉於買受人前，買受人有下列情形之一，致妨害出
    賣人之權益者，出賣人得取回占有標的物：一、不依約定償
    還價款者。二、不依約定完成特定條件者。三、將標的物出
    賣、出質或為其他處分者。」並無限制出賣人不得直接占有
    附條件買賣之標的物；又依同法第30條準用第17條第2項之
    規定，亦是在買受人有拒絕交付附條件買賣標的物之情形，
    而有所適用，亦無限制出賣人僅能依假扣押或強制執行行使
    其權利，對於出賣人得否直接占有附條件買賣標的物亦無任
    何限制。是聲請人所指，顯有誤解該法之規定，亦應併予指
    明。
六、綜上所述，原不起訴處分書及駁回再議處分書依偵查中曾顯
    現之證據為調查，並敘明所憑證據及判斷理由，認無證據證
    明被告林逸生涉有聲請人所指訴之毀損債權犯行，且上開處
    分所載證據取捨及事實認定之理由，均無違背經驗法則或論
    理法則之情事，是檢察官及高檢署檢察長以被告林逸生犯罪
    嫌疑不足，予以不起訴處分及駁回再議之聲請，並無不當。
    聲請人指摘駁回再議之處分不當，聲請交付審判，為無理由
    ，應予駁回。
七、依刑事訴訟法第258條之3第2項前段，裁定如主文。
中　　華　　民　　國　　111 　年　　8 　　月　　30  　日
　　　　　　　　　刑事第九庭  審判長法　官　黃怡菁
　　　　　　　　　　　　　　　　    法　官  張谷瑛
　　　　　　　　　　　　　　　　    法  官  蔡宗儒
上正本證明與原本無異。
本裁定不得抗告。
                                    書記官  劉郅享
中　　華　　民　　國　　111 　年　　9 　　月　　1 　　日